最　高　行　政　法　院　裁　定　　　　　　　　　九十三年度裁字第一二五八號
　　抗　告　人　國立臺灣大學<!>
　　代　表　人　甲○○
　　訴訟代理人　潘正芬律師
右抗告人因與相對人教育部間有關教育事務事件，對於中華民國九十二年六月二日臺
北高等行政法院九十一年度訴更一字第九號裁定提起抗告，本院裁定如左︰
　　主  文
抗告駁回。
抗告訴訟費用由抗告人負擔。
　　理  由
一、抗告意旨略稱：抗告人為國立大學，受學術自由之保障。依大學法第二十一條規
    定，有關大學教師申訴評議委員會之組成方式，由大學組織規程定之，為大學組
    織自主權之範圍，應由大學自治。抗告人在此範圍內享有自治權，數次修訂國立
    台灣大學教師申訴評議委員會設置要點送請相對人核定，相對人函復不予核定，
    已違法侵害抗告人之自治權。抗告人雖非有完全權利能力之公法人，但在自主範
    圍內，有獨立之權利能力並負義務，亦屬行政主體，與相對人之關係，非下級機
    關應依上級機關指示行事可比，得對相對人不予核定之行政處分提起行政爭訟以
    謀救濟。不料抗告人循序提起行政訴訟，原裁定竟認為相對人不予核定之函復非
    行政處分，以起訴不合法而駁回，顯屬違誤，請廢棄之發回原法院等語。
二、查原裁定係以：大學應受學術自由之保障，並在法律規定範圍內，享有自治權。
    所稱學術自由係指直接涉及研究與教學之學術重要事項，如研究自由、教學自由
    與學習自由等範圍而言。大學教師申訴制度亦為我國行政救濟制度之一環，與研
    究自由、教學自由與學習自由並無直接關聯。抗告人為國立大學，數次修訂國立
    台灣大學教師申訴評議委員會設置要點送請相對人核定，相對人本於監督機關地
    位對於抗告人所陳報核定之事項，認係違反教師法之規定，而不予以核定，乃行
    使監督權之結果，並不侵害學術自由。抗告人非公法人或自治團體，其受相對人
    不予核定之函復由於監督關係，與基於人民地位而受否准處分之情形不同。相對
    人函復非行政處分，抗告人提起訴願，於法不合，訴願決定不予受理並無不合。
    抗告人復提起行政訴訟，並非合法等情，因而駁回抗告人之訴。
三、經核原裁定並無不合。查抗告人為國立大學，由教育部所設立（大學法第三條第
    二項），雖受學術自由之保障，仍受國家法律之監督。其修訂教師申訴評議委員
    會設置要點，應送由教育部核定，參照大學法第八條、第二十一條第一項規定甚
    明，斯即國家法律之監督規定。相對人行使此一法定監督權，無妨抗告人之學術
    自由，已經原裁定論明，尚無不合，即與大學自治之原則無違。抗告人雖具有機
    關之地位，既非公法人，又非地方自治團體，其與相對人間就上開監督事項有所
    爭執，乃機關間之內部事務，非立於人民地位受處分可比。相對人行使監督權而
    不予核定抗告人陳報事項之函復，非行政處分，抗告人循序提起行政訴訟，不合
    法定要件。原裁定以起訴不合法駁回，並無違誤。抗告為無理由，應予駁回。
四、依行政訴訟法第一百零四條、民事訴訟法第九十五條、第七十八條，裁定如主文
    。
中　　華　　民　　國　　九十三　　　年　　　十　　　　月　　　一　　　　日
                    最 高 行 政 法 院  第 一 庭
                                審 判 長 法  官　　　黃　綠　星
                                         法  官      劉  鑫  楨
                                         法  官　　　蔡　進　田
                                         法  官　　　黃　璽　君
                                         法  官　　　廖　宏　明
右  正  本  證  明  與  原  本  無  異
　　　　　　　　　　　　　　　　　　　　 法院書記官　徐  忠  信
中　　華　　民　　國　　九十三　　　年　　　十　　　　月　　　一　　　　日
